臺灣臺中地方法院刑事判決
110年度訴字第1347號
公  訴  人  臺灣臺中地方檢察署檢察官
被      告  許應富


            謝孟翰



共      同
選任辯護人  賴俊維律師
上列被告因違反個人資料保護法案件，經檢察官提起公訴（110
年度偵字第19629號），本院判決如下：
    主    文
許應富共同犯個人資料保護法第四十一條之非公務機關非法蒐集
、處理及利用個人資料罪，處有期徒刑肆月，如易科罰金，以新
臺幣壹仟元折算壹日。
謝孟翰共同犯個人資料保護法第四十一條之非公務機關非法蒐集
、處理及利用個人資料罪，處有期徒刑參月，如易科罰金，以新
臺幣壹仟元折算壹日。
    犯罪事實
一、許應富為位於臺中市○○區○○路0段000號之中友生活家社區（
    下稱系爭社區）管理委員會主任委員，謝孟翰則為系爭社區
    住戶。緣王勝豐曾代理中友百貨股份有限公司（下稱中友百
    貨），處理世界健身中心進駐中友生活家社區事宜，而與系
    爭社區管理委員會有糾紛，後王勝豐因涉犯毀損案件，經臺
    灣臺中地方檢察署檢察官以109年度偵字第37394號案件提起
    公訴（下稱另案毀損案件），詎許應富、謝孟翰竟意圖為損
    害王勝豐之利益，共同基於違反個人資料保護法之犯意聯絡
    ，由許應富於民國110年2月9日14時許，指示不知情之社區
    經理至系爭社區電梯公佈欄，及與謝孟翰共同至系爭社區騎
    樓處，張貼另案毀損案件之起訴書（下稱系爭起訴書），該
    起訴書載有「被告王勝豐  住臺中市南屯區河南路」、「王
    勝豐係中友百貨股份有限公司之員工」等個人資料，及王勝
    豐該案被起訴毀損罪嫌之犯罪前科個人資料，許應富、謝孟
    翰又基於違反個人資料保護法之接續犯意，於110年2月20日
    14時許，由許應富指示謝孟翰至系爭社區騎樓處，張貼載有
    以王勝豐個人照片5張拼貼而成之海報（下稱系爭海報），
    而該海報上王勝豐個人照片眼睛部位則以馬賽克遮蔽，並載
    有「七月半鴨，不見不散」之文字，另海報上尚有「BUSTED
    」、「N影集」、「犯罪現場」、「社區公告毀損事件」等
    圖文，足以生損害於王勝豐。
二、案經王勝豐委由王捷拓律師、馮恩雲律師告訴臺灣臺中地方
    檢察署檢察官偵查起訴。
    理    由
一、證據能力之說明：
　㈠本判決所引用被告以外之人於審判外之言詞或書面陳述，均
    經本院於審理時當庭直接提示而為合法調查，檢察官、被告
    許應富、謝孟翰（下稱被告2人）及其等之選任辯護人均同
    意作為證據（見本院卷第79頁），本院審酌前開證據作成或
    取得狀況，均無非法或不當取證之情事，亦無顯不可信情況
    ，故認為適當而均得作為證據。是前開證據，依刑事訴訟法
    第159條之5規定，均具有證據能力。
　㈡本判決以下所引用之非供述證據，均與本案事實具有自然關
    聯性，且核屬書證、物證性質，又查無事證足認有違背法定
    程式或經偽造、變造所取得等證據排除之情事，復經本院依
    刑事訴訟法第164條、第165條踐行物證、書證之調查程序，
    亦堪認均有證據能力。
二、認定犯罪事實之理由及證據：
　  訊據被告2人均矢口否認上開犯罪事實，被告許應富辯稱：
    我張貼系爭起訴書是因為該起訴書與系爭社區有關，所以我
    才張貼在系爭社區的電梯公佈欄及騎樓，我否認犯罪等語；
    被告謝孟翰辯稱：我只是社區一般住戶，主委過去也都會把
    跟社區有關的起訴書或不起訴處分書張貼在電梯公佈欄及騎
    樓，讓住戶了解，我只是想讓社區住戶了解起訴書的內容，
    沒有違法意圖等語。被告2人之辯護人則為其等辯護稱：告
    訴人王勝豐任職中友百貨，其姓名、工作及肖像，均早已合
    法公開，應類推適用個人資料保護法第6條第1項第3款、同
    法第19條第1項第3款，認被告2人得例外利用告訴人個人資
    料；況系爭起訴書及系爭海報中，僅有告訴人姓名、任職公
    司及肖像而已，並未損害告訴人利益，而系爭海報上「七月
    半鴨、不見不散」、「BUSTED」等文字，亦無恐嚇或辱罵告
    訴人之意思，被告2人主觀上無意圖損害他人之利益，其等
    所為客觀上亦不足以致生損害於告訴人，請判決無罪等語。
    經查：
　㈠被告許應富於110年2月9日14時許，指示不知情之社區經理至
    系爭社區電梯公佈欄，及與被告謝孟翰共同至系爭社區騎樓
    處，張貼系爭起訴書，該起訴書載有「被告王勝豐  住臺中
    市南屯區河南路」、「王勝豐係中友百貨股份有限公司之員
    工」等個人資料，及告訴人另案毀損案件之被訴事實；又於
    110年2月20日14時許，由被告許應富指示被告謝孟翰至系爭
    社區騎樓處張貼系爭海報，而系爭海報係以王勝豐個人照片
    5張拼貼而成，海報上王勝豐個人照片眼睛部位則以馬賽克
    遮蔽，並載有「七月半鴨，不見不散」之文字，另海報上尚
    有「BUSTED」、「N影集」、「犯罪現場」、「社區公告毀
    損事件」等圖文等情，業據被告2人就此客觀過程所不爭執
    （見本院卷第258-259頁），並有告訴人現場蒐證照片在卷
    可查（見他卷第31-53頁），堪可認定此部分事實。
　㈡系爭起訴書中關於「被告王勝豐  住臺中市南屯區河南路」
    、「王勝豐係中友百貨股份有限公司之員工」及犯罪事實欄
    之記載，暨系爭海報上告訴人之照片，均屬告訴人之個人資
    料：
　　1.按個人資料係指：自然人之姓名、出生年月日、國民身分
      證統一編號、護照號碼、特徵、指紋、婚姻、家庭、教育
      、職業、病歷、醫療、基因、性生活、健康檢查、犯罪前
      科、聯絡方式、財務情況、社會活動及其他得以直接或間
      接方式識別該個人之資料，個人資料保護法第2條第1款定
      有明文。
　　2.經查，系爭起訴書中關於「被告王勝豐  住臺中市南屯區
      河南路」、「王勝豐係中友百貨股份有限公司之員工」，
      係有關被告姓名、聯絡方式及職業之個人資料；而系爭起
      訴書犯罪事實欄則係有關被告犯罪前科之個人資料；另系
      爭海報中之照片顯示有被告長相外貌，自屬得以直接方式
      識別被告之資料。是以，上開內容均屬個人資料保護法第
      2條之個人資料，堪先認定。
　㈢被告2人係基於損害他人利益之意圖，而違反個人資料保護法
    第6條第1項、第19條第1項、第20條第1項規定，且足生損害
    於告訴人：
　　1.若被告2人只是想讓社區住戶了解系爭起訴書之內容，自
      可將案件進行情形、處理流程，摘要做成公告並張貼於電
      梯公佈欄，即可使社區住戶了解管理委員會處理情形，實
      無須將系爭起訴書複印後張貼於電梯公佈欄。況且，被告
      2人除將系爭起訴書張貼於電梯公佈欄外，還將系爭起訴
      書及系爭海報均張貼在騎樓，讓行經該處而與系爭社區無
      關之不特定多數人，均得以共見共聞，顯然被告2人之目
      的並非只是要讓社區住戶了解系爭起訴書內容。是以，由
      被告2人將系爭起訴書張貼於系爭社區電梯公佈欄及騎樓
      ，又將系爭海報張貼於系爭社區騎樓，使系爭社區住戶或
      路過不相干之人，均得知悉被告上開個人資料，被告2人
      主觀上顯有散布系爭起訴書及系爭海報內容之意圖，其目
      的不外乎欲以此方式，不僅讓系爭社區住戶，甚至僅是前
      往該處購物、消費之路人，均得觀覽系爭起訴書及系爭海
      報，是被告2人辯稱僅是要讓社區住戶了解，並無損害他
      人利益之意圖云云，委難採信。
　　2.細繹系爭起訴書及系爭海報之內容，系爭起訴書除載有告
      訴人全名及職業外，亦載有告訴人於該案中被訴毀損犯嫌
      之起訴事實；而系爭海報則是由告訴人5張半身或全身照
      片所拼貼而成，照片中告訴人眼睛部位均以馬賽克遮蔽，
      在其中最大張之告訴人半身照上，告訴人眼睛部位馬賽克
      上還有「七月半鴨，不見不散」之文字，海報左下角則有
      「N影集」、「犯罪現場」、「社區公告毀損事件」等文
      字。再參以被告2人在系爭社區騎樓處，係同時張貼系爭
      起訴書及系爭海報，有現場照片可佐（見他卷第41頁），
      則路過該處之不特定多數人於觀覽系爭起訴書及系爭海報
      後，均可透過上開個人資料連結告訴人之姓名、職業及長
      相外貌，並知悉告訴人於另案毀損案件之被訴事實，顯已
      侵害告訴人之隱私及名譽，自足生損害於告訴人，是辯護
      意旨謂被告2人所為並不足以生損害於告訴人云云，要無
      可採。
　　3.按有關病歷、醫療、基因、性生活、健康檢查及犯罪前科
      之個人資料，不得蒐集、處理或利用；非公務機關對個人
      資料之蒐集或處理，除第6條第1項所規定資料外，應有特
      定目的，並符合第19條第1項第1至8款情形之一；非公務
      機關對個人資料之利用，除第6條第1項所規定資料外，應
      於蒐集之特定目的必要範圍內為之，個人資料保護法第6
      條第1項前段、第19條第1項、第20條第1項前段分別定有
      明文。經查，系爭起訴書中關於犯罪事實欄之記載，乃屬
      被告之犯罪前科，屬個人資料保護法第6條第1項之個人資
      料，原則上不得蒐集、處理或利用，是被告2人將之張貼
      於系爭社區電梯公佈欄及騎樓，且無同法第6條第1項但書
      之免責事由（辯護意旨所稱具有第6條第1項第3款免責事
      由部分，為本院所不採，理由詳如後述），自屬違背上開
      規定。又系爭起訴書及系爭海報其他關於告訴人犯罪前科
      以外之其他個人資料，依照上開規定，原則上亦不得蒐集
      、處理或利用，則被告2人將告訴人照片編輯於系爭海報
      上，並將系爭起訴書及系爭海報張貼於社區電梯公佈欄及
      騎樓，且無同法第19條第1項第1至8款事由或同法第20條
      第1項但書之免責事由（辯護意旨所稱具有第19條第1項第
      3款事由部分，為本院所不採，理由詳如後述），亦屬違
      背上開規定。
　　4.綜上理由，堪認被告2人係基於損害他人利益之意圖，而
      違反個人資料保護法第6條第1項、第19條第1項、第20條
      第1項規定，且足生損害於告訴人，自該當於個人資料保
      護法第41條之構成要件。
　㈣被告2人並不符合個人資料保護法第6條第1項第3款、第19條
    第1項第3款之事由：
　　按有關病歷、醫療、基因、性生活、健康檢查及犯罪前科之
    個人資料，不得蒐集、處理或利用，但有下列情形之一者，
    不在此限：三、當事人自行公開或其他已合法公開之個人資
    料；非公務機關對個人資料之蒐集或處理，除第6條第1項所
    規定資料外，應有特定目的，並符合下列情形之一者：三、
    當事人自行公開或其他已合法公開之個人資料，個人資料保
    護法第6條第1項第3款、第19條第1項第3款定有明文。經查
    ：
　　1.辯護意旨固提出網路列印資料（見本院卷第105-121頁）
      ，欲證明新聞媒體甚至社群媒體上早已有告訴人任職公司
      之資料、告訴人之照片，告訴人此部分之個資已不具「隱
      私之合理期待」云云。然觀諸辯護意旨所提出之資料中，
      並無任何一張網路照片與系爭海報上之告訴人照片相同，
      顯然系爭海報上之告訴人照片，均非網路上已公開之照片
      ，自不符合上揭「當事人自行公開或其他已合法公開之個
      人資料」，是辯護意旨此部分所述，並非可採。
　　2.依法院組織法第83條第3項規定，高等檢察署以下各級檢
      察署及其檢察分署，應於第一審裁判書公開後，公開起訴
      書，並準用同條第1項、第2項規定，檢察機關書類公開應
      行注意事項第1點本文定有明文。是告訴人另案毀損案件
      之起訴書，須於起訴後第一審裁判書公開後，方為合法公
      開之資料，是被告2人於另案毀損案件第一審裁判書公開
      前，即將系爭起訴書張貼於社區電梯公佈欄及騎樓，亦不
      符合上揭「當事人自行公開或其他已合法公開之個人資料
      」（本院按：另案毀損案件嗣由本院於110年9月17日，以
      110年度易字第368號判決告訴人無罪〔非由本股承辦〕，現
      上訴中，尚未確定）。
　　3.又所謂「隱私之合理期待」，一般係指公共場域中個人所
      得主張不受侵擾自由之隱私權保障，應以得合理期待於他
      人者為限（司法院大法官釋字第689號解釋意旨參照）；
      舉例而言，一般人到公開觀光景點取景拍照時，因觀光景
      點為公開場所，在場人數眾多，一般人拍照取景勢必會拍
      攝到現場其他在場之人，此時個人隱私權應有所限縮，否
      則即可能過度侵害他人在公開場所拍照之行動自由；是辯
      護意旨所謂「隱私之合理期待」，其概念與個人資料保護
      法所規範之「個人資料之蒐集、處理及利用」，法益內容
      尚有不同，自不能一概而論。更何況，系爭海報上之告訴
      人照片，均係以告訴人為拍照目標，且係蒐集告訴人5張
      照片拼貼而成，另系爭起訴書上又揭露告訴人之姓名、部
      分居住地址、任職公司及被起訴毀損事實，是被告2人所
      蒐集、處理及利用告訴人之個人資料，不僅包括告訴人之
      犯罪前科，其個人資料量甚至已足以特定告訴人之姓名、
      長相、平日生活區域及任職公司，自屬嚴重侵害告訴人之
      個人資訊隱私權及個人資訊自主權，辯護意旨徒以網路上
      早已有告訴人任職公司之資料、告訴人之照片，認被告2
      人所張貼之內容不具「隱私的合理期待」云云，亦無可採
      。
　㈤至辯護意旨所述系爭社區與告訴人任職公司間，因健身公司
    進駐系爭社區所衍生之各項糾紛，自應循法律途徑合法處理
    ，要非被告2人得非法蒐集、處理及利用告訴人個人資料之
    正當理由。
三、論罪科刑：
　㈠核被告2人所為，均係犯個人資料保護法第41條之非公務機關
    違反同法第6條第1項、第19條第1項、第20條第1項規定，非
    法蒐集、處理及利用個人資料罪。
　㈡被告2人就上開犯行有犯意聯絡及行為分擔，應論以共同正犯
    。
　㈢被告2人於密切接近之時間，接續實施侵害同一法益之數行為
    ，各行為之獨立性極為薄弱，在法律上應評價為數個舉動之
    接續施行，為包括之一行為，屬接續犯之實質上一罪。
　㈣爰審酌被告2人除將系爭起訴書張貼於系爭社區電梯公佈欄外
    ，尚製作系爭海報，並將系爭起訴書及系爭海報均張貼於系
    爭社區騎樓，使往來該處之不特定多數人得以共見共聞，被
    告2人犯罪動機顯非僅是為使系爭社區住戶了解社區事務；
    又觀覽之不特定多數人均可透過系爭起訴書及系爭海報所提
    供之告訴人個人資料，得知告訴人之姓名、長相、平日生活
    區域、任職公司及被起訴毀損之犯罪事實，侵害告訴人個人
    資訊隱私權及資訊自主權甚鉅，足生損害於告訴人之隱私及
    名譽；再考量被告2人均否認犯行，亦未與告訴人達成和解
    或賠償損害；兼衡被告2人之教育程度、家庭經濟狀況（詳
    見本院卷第260頁）等一切情狀，分別量處如主文所示之刑
    ，並均諭知易科罰金之折算標準。　
據上論斷，應依刑事訴訟法第299條第1項前段，個人資料保護法
第6條第1項、第19條第1項、第20條第1項、第41條，刑法第11條
前段、第28條、第41條第1項前段，判決如主文。
本案經檢察官黃靖珣提起公訴，檢察官洪志明到庭執行職務。
中　　華　　民　　國　　110 　年　　12　　月　　1 　　日
                  刑事第十四庭  審判長法  官  黃司熒
                                      法  官  江健鋒
                                      法  官  田雅心
以上正本證明與原本無異。
如不服本判決應於收受送達後20日內向本院提出上訴書狀，並應
敘述具體理由；其未敘述上訴之理由者，應於上訴期間屆滿後20
日內向本院補提理由書（均須按他造當事人之人數附繕本）「切
勿逕送上級法院」。
告訴人或被害人如不服判決，應備理由具狀向檢察官請求上訴，
上訴期間之計算，以檢察官收受判決正本之日起算。
　　　　                              書記官   王嘉麒
中　　華　　民　　國　　110 　年　　12　　月　　1 　　日
【附錄論罪科刑法條】
◎個人資料保護法第41條
意圖為自己或第三人不法之利益或損害他人之利益，而違反第6
條第1項、第15條、第16條、第19條、第20條第1項規定，或中央
目的事業主管機關依第21條限制國際傳輸之命令或處分，足生損
害於他人者，處5年以下有期徒刑，得併科新臺幣1百萬元以下罰
金。